【裁判字號】    92,交抗,399
【裁判日期】    920421
【裁判案由】    違反道路交通管理處罰條例
【裁判全文】
臺灣高等法院交通事件裁定                        九十二年度交抗字第三九九號
    抗  告  人
    即受處分人  甲○○
右抗告人因違反道路交通管理處罰條例案件，不服臺灣桃園地方法院九十一年度交聲
字第三七四號，中華民國九十一年八月二十八日裁定，提起抗告，本院裁定如左：
    主  文
抗告駁回。
    理  由
一、按汽車行駛高速公路，不得在路肩上行駛或利用路肩超越前車或倒車，高速公路
    交通管制規則第九條第一項第二款定有明文，違反上開規定者，依道路交通管理
    處罰條例第三十三條第一項及第六十三條第一項第一款之規定，處罰汽車駕駛人
    新台幣三千元以上，六千元以下罰鍰，並記違規點數一點。
二、抗告人即受處分人甲○○於民國九十一年五月二十一日上午八時二十三分許，駕
    駛車牌號碼Ｅ四─八九二五自用小客車，行經國一道北向六十二點五公里處，為
    警逕行舉發行駛路肩（經警攔查未予理會），經依前開規定及違反道路交通管理
    事件統一裁罰標準及處理細則第四十一條第四項之規定，裁罰受處分人新台幣三
    千元，並記違規點數一點。
三、抗告意旨略以：受處分人係由台六十六號東西向快速道路，進入北上中山高速公
    路，在北上六十二點八公里即轉入新屋交流道匝道，前往左轉中壢市○○路到「
    好伯春」公司上班，不可能在六二點五公里處違規。受處分人申訴後，內政部警
    政署國道公路警察局第一警察隊來函說明：「據本隊巡邏隊員稱：九十一年五月
    二十一日八時二十三分於國道一號公路北向六二點五公里處目賭Ｅ四─八九二五
    號車違規行駛路肩，乃以手勢、警報器示意該車停車，惟該車未停車，加速離去
    」，係指在北向六十二點五公里處「目睹」受處分人行駛路肩，與舉發違反道路
    交通管理事件通知單所記載在國道北向六十二點五公里處行駛路肩，兩者並不相
    符。又違規時間載明為上午八時二十三分，此時段為上班交通流量尖峰時刻，而
    受處分人上班時間為上午九時，時間充裕，實在沒有理由去行駛路肩。取締員警
    所為證詞，根本無法取信於民。
四、經查：
（一）受處分人甲○○雖於原審辯稱：「當天我在六十二點八公里處就下新屋交流道
      ，沒有經過六十二點五公里處」「該處塞車，若賴永勝、彭振昇要攔車一定攔
      的到，下交流道的地點是六十二點八，不是六十二點五，當時該路段塞車不可
      能加速逃跑」「違規地點寫在六十二點五公里，該處已經超過匝道，匝道是在
      六十二點八，如果他們有攔我，違規地點不可能在六十二點五公里，且我車子
      如在巡邏車左側，不可能可以開下交流道」云云（見原審卷第二六至二七頁）
      。惟證人即取締本件交通違規案件之國道公路警察局第一警察隊泰山分隊警員
      賴永勝於原審證稱：「當時我們在車外站在路肩，看見異議人行駛路肩，他看
      到我們的巡邏車就由路肩切到車道，因為有其他車行進，所以我們坐上巡邏車
      開近他的車，當時是彭振昇駕駛巡邏車先用手去攔，還有開警示燈及警報器，
      他沒有停直接開過，我們巡邏車追上去，有開警示燈及警報器，追到他車子的
      右側，他還是不理我們，將車子開下交流道」「下交流道處是六十二點五，交
      流道上面涵洞口是六十二點四，當時要攔他的車，他車不停我們也沒辦法」（
      見原審卷第二五、二七頁），證人彭振昇警員證稱：「當時我們在車外站在路
      肩，看見異議人行駛路肩，他看到我們的巡邏車就由路肩切到車道，因為有其
      他車行進，所以我們坐上巡邏車開近他的車，當時是我開車，兩車平行時，我
      用手勢攔，賴永勝鳴警報器，他沒有停直接開過，我們巡邏車追上去，第二次
      和他的車平行時，我繼續用手勢攔，賴永勝鳴警報器，他還是不理我們車子繼
      續往前開，將車子開下交流道」「該時該路段車輛很多，考慮到平面道路較複
      雜，且他的車速又很快，怕發生危險，所以把車牌號碼、顏色、廠牌記下來，
      回去查詢車籍資料無誤後才逕行舉發」（見原審卷第二五至二七頁）。復對照
      卷附國一道公路北向六二點八公里至八二點四公里之現場照片十五張，下新屋
      北上出口匝道是在過北向六二點六至六十二點五公里處間，與證人賴永勝、彭
      振昇警員所述相符，受處分人所謂已在北向六十二點八公里處下新屋交流道，
      顯與現場情形不符。又受處分人既於查覺警車後隨即由路肩切到車道，則受處
      分人所駕車輛在警車左側，亦可下交流道。而警員考慮當時交通狀況，未當場
      攔停而逕行舉發，亦與情理無違。且證人賴永勝、彭振昇均係執行交通勤務之
      公務員，其於用路人違規之有無，為其業務內之事項，其觀察程度自較一般人
      更為專注，並與受處分人素不相識，自無誣指違規之必要。
（二）又內政部警政署國道公路警察局公警局交字第Ｚ00000000號舉發違反
      道路交通管理事件通知單記載之違規時間「九十一年五月二十一日八時二十三
      分」、違規地點「國道北向六二Ｋ五○○」、違規事實「行駛路肩（經警攔查
      未予理會駛離）」（見原審卷第六頁），與內政部警政署國道公路警察局第一
      警察隊於九十一年六月二十八日函覆中壢監理站查詢有關舉發Ｅ四─八九二五
      號車交通違規申訴案之公警國一刑訴字第○九一○○○九一五五號函，說明二
      記載「據本隊巡邏隊員稱：九十一年五月二十一日八時二十三分於國道一號公
      路北向六二點五公里處目賭Ｅ四─八九二五號車違規行駛路肩，乃以手勢、警
      報器示意該車停車，惟該車未停車，加速離去，執勤隊員乃記下該車號牌、廠
      牌、顏色通報勤務指揮中心，經勤務指揮中心通訊員核對電腦車籍資料無誤後
      ，始依高速公路交通管制規則第二十六條規定逕行舉發」（見原審卷第七頁）
      ，並無不符。受處分人僅以函載內容係於北向六十二點五公里處「目睹」該車
      行駛路肩違規，於語意表述上為無謂爭執，實不足採。
五、原審因而認原裁決機關以前開規定，裁處受處分人新台幣三千元，並記違規點數
    一點，並無違誤，而駁回受處分人所為異議之聲明，經核並無不合。受處分人提
    起抗告，為無理由，應予駁回。
據上論結，應依道路交通案件處理辦法第二十六條、刑事訴訟法第四百十二條，裁定
如主文。
中      華      民      國    九十二    年      四      月    二十一    日
                              臺灣高等法院交通法庭
                                  審判長法  官  楊  照  男
                                        法  官  陳  炳  彰
                                        法  官  王  詠  寰
右正本證明與原本無異。
不得再抗告。
                                        書記官  駱  麗  君
中      華      民      國    九十二    年      四      月    二十一    日


司法院資訊處製作；財團法人民間司法改革基金會備份。
